---
title: "Análise da base RAIS"
description: |
  Esse projeto teve como objetivo analisar os salários na base da RAIS. Esse projeto foi feito na "Semana Data Science na Prática" da Curso-R
author:
  - name: Lucas Xavier
date: 2021-12-08
output:
  distill::distill_article:
    self_contained: false
---

```{r setup, include=FALSE}
knitr::opts_chunk$set(echo = FALSE)
```

No presente relatório almeja-se realizar um estudo e levantamento de dados afim de se responder uma pergunta chave básica:

" Quanto ganha um cientista de dados"

Para tanto, será utilizada a base RAIS anonimizada

# Acessando os dados da RAIS

Será utilizado [o datalake da iniciativa Base dos Dados](https://basedosdados.org/). 

```{r message=FALSE, warning=FALSE}

library(bigrquery)
library(dplyr)

```


Abaixo está o código responsável por carregar as primeiras cinco linhas da tabela de microdados.

```{r}
 
# carregamento normal de um arquivo

#tabela_normal <- read.csv("")

#head(tabela_normal, 5)

# usando um SGBD

# install.packages("bigrquery")

library(bigrquery)
library(dplyr)

bigrquery::bq_auth("lucas.alexandre25933@gmail.com")

conexao <- dbConnect(
  bigquery(),
  project = "basedosdados" ,
  dataset="br_me_rais",
  billing="semana-dsp-342922",
)

#select(tbl(conexao, "microdados_vinculos"), everything())

#head(select(tbl(conexao, "microdados_vinculos"), everything()), 5)


primeiras_cinco_linhas <- collect(head(select(tbl(conexao, "microdados_vinculos"), everything()), 5))

knitr::kable (primeiras_cinco_linhas)


```

```{r}

primeiras_cinco_linhas_pipe <- tbl(conexao, "microdados_vinculos") %>% 
  select(everything()) %>% 
  head(5) %>% 
  collect()


```

A base de dados que queremos analisar aqui é a base de pessoas que (potencialmente) trabalham com ciência de dados.Existe um Código Brasileiro de Ocupações (CBO), que tem um cadastro de todas as ocupações formais no Brasil. Serão levantados alguns códigos que são relacionados a ciência de dados e filtrados dados na base da RAIS para obter os dados dessas pessoas.

Pergunta principal da pesquisa:

> Quem trabalha com ciência de dados ganha quanto? 

```{r}


codigos_cbo <- c( "252515", "252525", "211110", 
    # pesquisa/cientista 
    "211205", "411035", 
    "211210", "131120","211215" 
    # ocupações estatísticas
)

microdados_tbl <- tbl(conexao, "microdados_vinculos") %>% 
  select(everything()) %>% 
  filter(
    ano >= 2013, 
    cbo_2002 %in% codigos_cbo) %>% 
  
  head(5000)
  

tabela_microdados_vinculos <- collect(microdados_tbl)

  View(tabela_microdados_vinculos)
```


## Perguntas de pesquisa

- Quanto ganha uma pessoa que trabalha com ciência de dados

Perguntas mais específicas

- Quanto o valor médio varia no tempo?
- Quanto o valor médio varia regionalmente?
- Quanto o valor médio varia por características das pessoas?
    - Gênero
    - Raça/Cor
    - Idade
    
- [Desafio] Qual cargo tem maior taxa de crescimento dentro daquele setor da economia (CNAE) proporcionalmente a municípios com mais pessoas empegadas naquela CBO


Como variam os salários médios no tempo?

```{r}

tabela_microdados_vinculos <- readRDS("tabela_microdados_vinculos.rds")

library(ggplot2)

tabela_medias <- tabela_microdados_vinculos %>%  
  group_by(ano) %>% 
  summarise(media_salario = mean(valor_remuneracao_media)) 

ggplot(tabela_medias) +
  aes(x = ano, y = media_salario)+
  geom_col()+
  scale_x_continuous(breaks = 2013:2019)


```
Agora vamos ver os números exatos:

```{r}

library(knitr)

tabela_medias %>% 
  kable()

```

```{r}
readr::write_rds(tabela_microdados_vinculos, 
                 "tabela_microdados_vinculos.rds",
                 compress = "xz") 
```


### Quanto o salário médio varia regionalmente? 

```{r}

tabela_media_uf <- tabela_microdados_vinculos %>% 
  group_by(sigla_uf) %>% 
  summarise(
    media = mean(valor_remuneracao_media)
  )

```

Essa visualização a princípio é melhor em tabela:

```{r}

knitr::kable(tabela_media_uf)

```


Agora olhando em gráficos:

```{r}

tabela_media_uf %>% 
  ggplot(aes(x= sigla_uf, y= media))+
  geom_col()
```

Esse gráfico permite avaliar que a média salarial do DF e do RJ aparentam ser maior do que dos demais estados, conforme destaca o gráfico abaixo: 

```{r}

# Reordenando as colunas de forma a representar a media salarial por uf na ordem crescente

library(forcats)

tabela_media_uf %>%  
  mutate(
    sigla_uf = fct_reorder(sigla_uf,media)   # 'Arrange' também é válido
  ) %>% 
  ggplot(aes(x=media, y = sigla_uf))+
  geom_col()+
  labs(
    y = "Unidade da Federação",
    x = "Média Salárial (R$)"
  )

```

### Os salários variam por sexo?

```{r}

tabela_resumo_sexo <- tabela_microdados_vinculos %>% 
  group_by(sexo) %>% 
  summarise(
    media = mean(valor_remuneracao_media)
  )
  
  tabela_resumo_sexo %>%  knitr::kable()
  
  #1 - masculino 
  #2 - Feminino
```

### Os salários variam por etnia? 

```{r}

tabela_resumo_etnia <- tabela_microdados_vinculos %>% 
  group_by(raca_cor) %>% 
  summarise(
    media = mean(valor_remuneracao_media)
  )

tabela_resumo_etnia %>%  knitr::kable()


# 1 -Indigena 2 -Branco 4-Preto 6 -Amarelo 8 -Pardo 9 -Não identificado
```

```{r}

tabela_resumo_sexo_raca_cor <- tabela_microdados_vinculos %>% 
  group_by(raca_cor, sexo) %>% 
  summarise(
    media = mean(valor_remuneracao_media), 
    mediana = median(valor_remuneracao_media)
  )

tabela_resumo_sexo_raca_cor %>%  knitr::kable()

```

```{r}

ggplot(tabela_resumo_sexo_raca_cor,
       aes(x=raca_cor, y=media, fill = sexo))+
  geom_col(position = 'dodge')+
  theme_bw()

```

### Qual é a distribuição dos salários da base?


```{r}

tabela_microdados_vinculos %>% 
  filter(valor_remuneracao_media > 0 ) %>% 
  ggplot(aes(x= log(valor_remuneracao_media)))+
  geom_histogram()+
  facet_wrap(~cbo_2002)



```

